【裁判字號】    95,上訴,2084
【裁判日期】    950727
【裁判案由】    傷害致死
【裁判全文】
臺灣高等法院刑事判決                95年度上訴字第2084號
上  訴  人  臺灣新竹地方法院檢察署檢察官
被      告  甲○○
指定辯護人  本院公設辯護人周君穎
上列上訴人因被告傷害致死案件，不服臺灣新竹地方法院94年度
訴字第803號，中華民國95年4月28日第一審判決（起訴案號：臺
灣新竹地方法院檢察署94年度偵字第5034號），提起上訴，本院
判決如下：
    主  文
上訴駁回。
    事  實
一、溫少青為甲○○之表叔，並仳鄰而居，民國九十四年八月二
    十日二十時許，溫少青酒後前往甲○○位於新竹縣峨眉鄉中
    盛村五鄰中興二七三號之住處與甲○○聊天，雙方一言不合
    而起口角，溫少青乃拉扯甲○○衣領挑釁，甲○○母親曹林
    碧鳳見狀即出面勸阻，溫少青揮手將曹林碧鳳推走，甲○○
    一時氣憤，明知溫少青當時已酒醉，在客觀上亦能預見當時
    溫少青因泥醉而精神狀態不佳、步履不穩且行動遲緩，如朝
    其頭部之重要部位毆打，極可能造成嚴重傷害而發生死亡結
    果，甲○○竟仍基於傷害溫少青之犯意，以右手拳頭猛力重
    擊溫少青之頭部前方，溫少青因不勝酒力無力反抗而倒臥在
    沙發上，甲○○仍再以拳頭毆擊溫少青之頭部數拳，致溫少
    青因頭部受鈍力打擊，造成頭部外傷合併左側臉部撕裂傷；
    曹林碧鳳見狀即將溫少青扶至溫少青位於新竹縣峨眉鄉中盛
    村五鄰中興二七五號住處休息，並請在該處之溫少青外甥盧
    泓錡找人幫忙送醫，盧泓錡見狀即主動報警，並陪同溫少青
    至行政院國軍退除役官兵輔導委員會竹東榮民醫院（下稱竹
    東榮民醫院）急診就醫後返家休息，嗣於翌日即九十四年八
    月二十一日七時三十分許，溫少青之母乙○○○見溫少青手
    腳冰冷且無心跳，立即將溫少青送醫急救，惟溫少青終因遭
    甲○○毆擊而受有前額瘀傷、硬腦膜下出血之傷害，經急救
    後仍不治死亡。
二、案經溫少青之母乙○○○訴由新竹縣警察局竹東分局報告臺
    灣新竹地方法院檢察署檢察官相驗後自動檢舉偵查起訴。
    理  由
一、上揭事實業據被告甲○○迭於警詢、偵查及原審準備程序、
    審理程序訊問及本院審理時均坦白承認。核與證人即被告之
    母曹林碧鳳於警詢、檢察官偵訊及原審審理時證述「....
    沒有過一下子，我就看到溫少青情緒激動將我兒子甲○○的
    衣領拉起來，我拉他們二個防止他們打架，結果溫少青就把
    我推開，他們兩位互相拉扯後我兒子甲○○先用右手拳頭向
    溫少青臉部毆打... 我看到溫少青額頭流血，我就將他扶到
    家裡幫他止血」（參相驗卷宗第四頁）、「... 死者揮手將
    我推走，... 我兒子看到非常生氣揮拳打他，死者有跌倒在
    沙發上，當時死者的額頭開始流血，鼻樑有傷口」（參相驗
    卷宗第二三頁反面）、「（溫少青用手把你推開後，之後與
    被告發生何事？）一手揮我，一手抓被告的衣領，被告跟他
    說，我媽媽對你這麼好你怎麼可以這樣對她，之後被告就揮
    手打溫少青，打幾下我就不知道，但是我有看到溫少青有流
    鼻血。」（參原審卷第四三頁）等語均相符。並有現場採證
    照片在卷足佐（參相驗卷第一七至二０頁）。而被害人溫少
    青於遭被告甲○○毆擊後，於案發隔日即九十四年八月二十
    一日七時三十分許經發現已無心跳，救護車於同日八時許及
    八時十分許，檢測被害人溫少青均無生命跡象，經送竹東榮
    民醫院急救，而於八時四十三分宣布急救無效死亡等情，有
    竹東榮民醫院急診病歷摘要、急診護理紀錄單、救護紀錄表
    、自動出院志願書、高級心臟救命術急救記錄、診斷證明書
    等件，在卷可參（參相驗卷第三六至四一頁）；並經檢察官
    督同檢驗員相驗屍體屬實，製有臺灣新竹地方法院檢察署勘
    驗筆錄、相驗屍體證明書、相驗驗斷書等件（參相驗卷第三
    三至三五頁、五三至五六）在卷足參。又被害人溫少青經中
    山醫學大學附設醫院解剖鑑定結果認：(一)解剖主要所見：前
    額瘀傷、硬腦膜下出血。(二)死因分析：１死者酒精濃度未達
    致死濃度。２死者前額皮下瘀血、鼻部挫裂傷、熊貓眼係正
    面受鈍力造成。３死者身體無足以立即致死之疾病。４死者
    無明顯防禦傷。５綜上所述，死者頭部受鈍力打擊，造成硬
    腦膜下出血致死，係他為等情，有該院病理科解剖鑑定報告
    書及解剖照片一份在卷可查（參相驗卷第六０至七二頁）。
    原審再向中山醫學大學附設醫院函查，其回函以：死者溫少
    青為左側硬腦膜下出血（一大片出血一二０ＣＣ），解剖時
    所見出血均為新傷所造成，鈍力（包括拳頭）只要力量過大
    ，均可能造成所述傷害，本件係依對衝傷及衝擊傷作用原理
    ，認定硬腦膜下出血係遭「鈍力」所為而非「跌倒」造成等
    情，亦有該院九十五年一月十三日中山醫九五川博法字第九
    五００五八號函在卷可佐（參原審卷第二五頁）。按刑事法
    上之加重結果犯，以行為人對於加重結果之發生有預見之可
    能，能預見而不預見者為要件。刑法第二百七十七條第二項
    前段之傷害致人於死罪，係對於犯普通傷害罪致發生死亡結
    果所規定之加重結果犯，依同法第十七條之規定，以行為人
    能預見其死亡結果之發生而不預見為要件，而此所謂能預見
    自亦又指客觀情形而言，與加害人本身主觀上有無預見之情
    形不同，倘加害人主觀上已有預見，而結果之發生又不違背
    其本意時，則屬刑法第十三條第二項所規定間接故意之範疇
    ，無復論以加重結果犯之餘地（最高法院九十年度台上字第
    六０九二號判決亦同此見解）。經查，被害人溫少青於與被
    告發生口角當時，業已酒醉，此除據被告供述在卷外，並據
    證人曹林碧鳳證述在卷；而被害人溫少青死亡後，經採集檢
    體送驗結果：血液中含酒精成分達每百毫升三九九公克，有
    上開鑑定報告書在卷足按，換算成呼氣酒精濃度約為每公升
    一點八毫克以上，故由此可認被害人溫少青於案發當時因酒
    醉客觀上身體反應顯然已較一般正常人為緩慢、步履不穩、
    協調能力受損之狀態；又頭部係人體重要且脆弱之部位，徵
    諸一般人之常識，在客觀上倘對業已酒醉且步履不穩之被害
    人頭部加以毆擊，該被害人可能因受重擊而出血導致健康、
    生命之危害，並有致死之可能性；被告為思慮成熟之成年人
    ，且陳稱案發當時身高一百七十公分，體重約八十七公斤等
    語，客觀上顯應知以其厚實之拳頭對泥醉之被害人溫少青頭
    部重毆，當有致被害人溫少青死亡結果之可能發生。再被告
    甲○○與被害人溫少青為親戚，彼此間又無仇隙，僅因偶發
    細故而起爭執，其主觀上固不致有致被害人溫少青於死之故
    意，然被告以拳頭朝被害人溫少青頭部猛力毆擊，並因此造
    成死亡之加重結果，於「客觀上」自有預見之可能，則被告
    自應就其傷害被害人溫少青致發生被害人死亡之加重結果負
    其責任。綜上所述，本件事證已臻明確，被告傷害致死之犯
    行洵堪認定，應予依法論科。
二、核被告甲○○基於傷害之犯意，而傷害人之身體，因而致人
    於死，所為係犯刑法第二百七十七條第二項前段之傷害致死
    罪。被告多次出拳傷害被害人溫少青之犯行，係時間密接下
    所為之行為，各行為之獨立性極為薄弱，所侵害為同一法益
    ，依一般社會健全觀念，在時間差距上，難以強行分開，在
    刑法評價上，以視為數個舉動之接續施行，合為包括之一行
    為予以評價，係屬接續犯，而為包括之一罪，應逕依傷害行
    為發生被害人溫少青死亡之加重結果論處。原審認被告事證
    明確，依刑法第二百七十七條第二項前段，並審酌被告並無
    前科，與被害人溫少青本係親戚關係，平日二人並無嫌隙，
    案發當日因被害人溫少青酒後與被告發生口角，並揮手推開
    被告甲○○之母，被告即因此不悅而性情大躁，不顧酒後已
    泥醉之被害人溫少青毫無反擊能力，竟以拳頭重擊被害人溫
    少青頭部數拳，致被害人溫少青發生死亡之結果，惟被告犯
    罪後坦承犯行，態度尚稱良好，且被害人溫少青於酒後挑釁
    始釀成悲劇，被告主觀惡性並非重大，及被告犯罪手段、所
    生危害鉅大，犯後迄未與被害人家屬達成和解等一切情狀，
    量處被告有期徒刑八年二月，經核認事用法，均無不當，量
    刑亦屬妥適。檢察官上訴意旨以：被告因細故傷害被害人溫
    少青，並導致死亡結果，讓告訴人悲痛萬分，案發迄今被告
    未有悔意，不曾向告訴人表示慰問，亦未為任何損害賠償，
    惡性重大，原審僅判處有期徒刑8年2月，顯然過輕云云。查
    原審已審酌被告一切情狀，量處被告有期徒刑八年二月，並
    無過輕之情，檢察官上訴為無理由，應予駁回。
據上論斷，應依刑事訴訟法第368條，判決如主文。
本案經檢察官黃全祿到庭執行職務。
中    華    民    國    95    年    7     月    27    日
                  刑事第十二庭  審判長法  官  蔡永昌
                                      法  官  陳榮和
                                      法  官  張正亞
以上正本證明與原本無異。
如不服本判決，應於收受送達後十日內向本院提出上訴書狀，其
未敘述上訴之理由者並得於提起上訴後十日內向本院補提理由書
（均須按他造當事人之人數附繕本）。
                                      書記官  鄭信昱
中    華    民    國    95    年    7     月    27    日
附錄：本案論罪科刑法條全文
中華民國刑法第277條第2項前段
傷害人之身體或健康者，處 3 年以下有期徒刑、拘役或 1 千元
以下罰金。
犯前項之罪因而致人於死者，處無期徒刑或 7 年以上有期徒刑；
致重傷者，處3年以上10年以下有期徒刑。


司法院資訊處製作；財團法人民間司法改革基金會備份。
